臺灣臺南地方法院刑事判決              99年度訴字第1345號
公  訴  人  臺灣臺南地方法院檢察署檢察官
被      告  王俞俊
指定辯護人  方文賢律師
上列被告因強盜案件，經檢察官提起公訴（99年度偵緝字第1041
號），本院判決如下：
    主  文
王俞俊犯強盜罪而有刑法第三百二十一條第一項第一、三、四款
之情形，處有期徒刑捌年。
    事  實
一、王俞俊與洪寶皓、林泓圻為朋友關係。洪寶皓（所犯本案共
    同強盜蔡志賢部分，另經本院以99年度訴字第858號判決）
    因懷疑蔡志賢販賣持有毒品K他命，遂起意強盜蔡志賢，進
    而徵得林泓圻（綽號紅棋，涉犯本案共同強盜蔡志賢部分，
    另經本院99年度訴字第858號案件通緝中）及王俞俊（綽號
    阿牛）之同意後，渠3人遂共同基於結夥3人攜帶兇器於夜間
    侵入住宅強盜之犯意聯絡，不定時前往蔡志賢住處外巡繞以
    瞭解蔡志賢之作息。適於民國97年2月3日晚間8時許，洪寶
    皓見蔡志賢所駕駛之車牌號碼6336-XJ號自用小客車停放在
    臺南市○○路某處，見機不可失，隨即聯絡林泓圻及王俞俊
    前來，渠3人碰面後，即由洪寶皓駕駛車牌號碼8277-NP號馬
    自達廠牌黑色休旅車搭載林泓圻及王俞俊尾隨蔡志賢座車至
    臺南市○○路某麵攤，待蔡志賢在該麵攤用餐完畢後，繼續
    開車尾隨在後。迨於同日晚間9時許，洪寶皓認蔡志賢行車
    之方向係返回其位於臺南市○區○○○路168號之住處，旋
    即先行驅車前往，並將其所駕駛之上開馬自達廠牌黑色休旅
    車停放在蔡志賢住處附近之特力屋停車場，三人再步行前往
    蔡志賢住處附近埋伏等候。當蔡志賢返家開啟車庫鐵捲門時
    ，洪寶皓、林泓圻及王俞俊均戴頭套及手套，洪寶皓持鐵棍
    、王俞俊持刀、林泓圻則持洪寶皓向真實姓名年籍均不詳綽
    號「阿哲」之人所借得之外觀類似手槍之物（鐵棍、刀及外
    觀類似手槍之物均未扣案，無從鑑定屬槍砲彈藥刀械管制條
    例所管制之刀械及手槍），由林泓圻先行進入及開啟小鐵門
    讓洪寶皓及王俞俊進入，並由林泓圻持外觀類似手槍之物抵
    住蔡志賢頭部命其下車，蔡志賢因不從，遂遭強拉下車，復
    遭渠3人毆打成傷（渠3人涉嫌共同傷害部份，未經蔡志賢告
    訴），蔡志賢因而無法抵抗，遭洪寶皓持棍棒控制其行動，
    林泓圻及王俞俊則衝上2樓搜刮毒品及其他財物。洪寶皓隨
    後亦強押蔡志賢至2樓，渠3人見2樓桌上放有疑似第三級毒
    品K他命之物（未扣案，實際成份、重量均不詳），遂拿取
    之，及在蔡志賢前開自小客車內取走手提包1只（內有身分
    證、健保卡、信用卡及金額不詳之現金），並拔取現場監視
    器主機1臺。渠3人得手後，為迅速逃離現場，由林泓圻駕駛
    蔡志賢之上開車牌號碼6336-XJ號自用小客車搭載王俞俊及
    洪寶皓逃逸，行經特力屋停車場時，王俞俊下車駕駛停放在
    該處之車牌號碼8277-NP號馬自達廠牌黑色休旅車，二車均
    開往臺南市○○○路某處會合，洪寶皓再以電話告知蔡志賢
    其車牌號碼6336-XJ號自用小客車所停放之位置。事後，洪
    寶皓將強盜所得之現金及疑似K他命之物之一小部分朋分予
    林泓圻及王俞俊，其餘疑似K他命之物則變賣後再行朋分，
    監視器主機丟棄，而前開作案用之外觀類似手槍之物，則由
    洪寶皓交還予前開綽號「阿哲」之人。嗣經蔡志賢於同日報
    警處理，員警至現場勘察查獲沾有血跡之白色布手套1只，
    經送內政部警政署刑事警察局（下稱刑事警察局）進行DNA
    型別鑑定，鑑定結果係認該血跡DNA-STR型別為混合型，排
    除蔡志賢以外之外來型別較微弱，暫不予研判；嗣98年11月
    13日，蔡志賢住處再度遭洪寶皓夥同蔡獻毅、李信昌、翁銘
    權侵入強盜（洪寶皓、蔡獻毅、李信昌、翁銘權所犯強盜罪
    ，另經本院以99年度訴字第457號判決），經員警至現場勘
    察採證，其中採證清單編號22號即員警自蔡志賢住處2樓通
    往3樓樓梯處遺留白色乳膠手套手指截面所轉移之汗液棉棒
    ，送交刑事警察局進行DNA型別鑑定，並與前述97年2月3日
    所採證之白色布手套血跡及洪寶皓唾液棉棒比對，鑑定結果
    認前開97年2月3日採證之白色布手套血跡顯示DNA-STR型別
    ，不排除混有蔡志賢與洪寶皓DNA來源者之可能，始查獲洪
    寶皓，經洪寶皓供出上情，並經警拘提林泓圻，林泓圻坦承
    犯行，亦指認王俞俊為共犯，因而查獲。
二、案經蔡志賢訴由臺南市警察局（現改制為臺南市政府警察局
    ，以下仍稱臺南市警察局）第五分局報請臺灣臺南地方法院
    檢察署檢察官偵查起訴。
    理  由
甲、程序方面：
一、按被告以外之人於審判外之言詞或書面陳述，除法律有規定
    者外，不得作為證據，刑事訴訟法第159條第1項定有明文。
    本件證人即共犯洪寶皓、告訴人蔡志賢之警詢供述，均係被
    告以外之人於審判外之陳述，經被告及其辯護人爭執其證據
    能力，復查均無其他例外取得證據能力之法律依據，是應認
    均無證據能力。
二、按被告以外之人於審判中因滯留國外或所在不明而無法傳喚
    或傳喚不到者，其於檢察事務官、司法警察官或司法警察調
    查中所為之陳述，經證明具有可信之特別情況，且為證明犯
    罪事實之存否所必要者，得為證據，刑事訴訟法第159條之3
    定有明文。查證人即共犯林泓圻於99年2月26日警詢時所為
    之陳述，雖係被告以外之人於審判外之陳述，惟共犯林泓圻
    經本院依其住居所傳喚且合法送達而無正當理由未到庭，並
    依法拘提無著，復因另案殺人未遂案件經臺灣臺南地方法院
    檢察署於99年11月22日發布通緝，及因另案99年度訴字第85
    8號強盜案件經本院於100年1月5日發布通緝中等情，有本院
    審理傳票送達證書、臺南市政府警察局第二分局100年5月16
    日南市警二偵字第1000019014號函暨所附本院拘票及報告書
    、臺南市政府警察局第五分局100年6月3日南市警五偵字第1
    000009222號函暨所附本院拘票及報告書、臺灣高等法院被
    告前案紀錄表、臺灣高等法院在監在押全國紀錄表、臺灣高
    等法院被告通緝紀錄表、本院100年1月5日100年南院龍刑中
    緝字第4號通緝稿各1份在卷可按，顯見共犯林泓圻確因所在
    不明而無法傳喚，而審酌共犯林泓圻前開警詢陳述作成時之
    外部附隨環境及條件，亦即，該警詢筆錄之製作人與詢問者
    係不同員警、員警詢問共犯林泓圻前曾踐行權利告知事項、
    共犯林泓圻就本案相關案情為始末陳述並由員警逐一記載於
    警詢筆錄後，共犯林泓圻親閱該筆錄後即簽名及按捺指印等
    情，有該警詢筆錄1份在卷可按，復依該警詢筆錄之記載，
    並無不能自由陳述或其他非法不當取證之疑義，核其情形尚
    無因受外力影響致虛偽陳述之危險性，客觀上具有可信之特
    別情況，又該警詢陳述係共犯林泓圻就其與被告及共犯洪寶
    皓共同強盜證人蔡志賢之親身經歷過程所為之陳述，為證明
    本件犯罪事實存否所必要，是共犯林泓圻前揭警詢時所為之
    陳述，依刑事訴訟法第159條之3第3款之規定，應具有證據
    能力。
三、本案以下所引用具傳聞證據性質之其他供述證據，除證人即
    共犯洪寶皓、林泓圻及告訴人蔡志賢於偵查中具結後向檢察
    官所為之陳述，業經具結且無顯不可信之情形存在，依刑事
    訴訟法第159條之1第2項規定，具備證據能力外，其餘之供
    述證據，被告及其辯護人、檢察官於本院準備程序進行時，
    均未爭執前開言詞或書面陳述之證據能力，且迄至本案言詞
    辯論終結前亦均未聲明異議，應視為已同意援引作為證據，
    又本院審酌該等言詞或書面陳述作成時之情況及證據取得過
    程等節，並無非出於任意性、不正取供或其他違法不當情事
    ，且客觀上亦無顯不可信之情況，復經本院於審判期日就上
    開證據依法進行調查、辯論，是依刑事訴訟法第159條之5規
    定，均具有證據能力。
四、至本案以下所引用卷內之內政部警政署國人入出境資料、臺
    南市警察局97年2月3日現場勘察卷、臺南市警察局98年11月
    13日現場勘察卷等書證，均非屬供述證據，皆無傳聞法則之
    適用，復均無違反法定程序取得之情形，依刑事訴訟法第
    158條之4規定之反面解釋，均應有證據能力。
乙、實體方面：
一、訊據被告固坦承伊綽號小牛，認識共犯洪寶皓約2、3年，及
    認識共犯林泓圻約5年，於本件案發當日下午6、7時許，伊
    與共犯洪寶皓、林泓圻曾在其位於臺南市○○路○段371巷3
    號之住處碰面等事實，惟矢口否認有何共同加重強盜之犯行
    ，辯稱：伊不認識告訴人即被害人蔡志賢，伊雖於99年2月7
    日下午6、7時許與共犯洪寶皓、林泓圻在伊位於臺南市○○
    路○段371巷3號之住處內碰面聊天，然共犯洪寶皓、林泓圻
    聊天完後即離去，伊不知共犯洪寶皓、林泓圻離去後之行蹤
    ，伊待共犯洪寶皓、林泓圻離去後亦自行出門，然時間已久
    ，已忘記出門從事何事，又伊從未聽聞共犯洪寶皓、林泓圻
    談及告訴人蔡志賢之事，直至98年搭機返台時經員警告知始
    知共犯洪寶皓、林泓圻犯本件加重強盜犯行云云。經查：
(一)共犯洪寶皓於本件案發前即與共犯林泓圻及綽號「阿牛」之
    人謀議行搶告訴人蔡志賢之K他命，共犯洪寶皓於97年2月3
    日晚間8時許，偶見告訴人蔡志賢駕駛車牌號碼6336-XJ號自
    用小客車停放於臺南市○○路某處，即刻約集共犯林泓圻及
    綽號「阿牛」之人在府前路碰面，並駕駛車牌號碼8277-NP
    號馬自達廠牌黑色休旅車搭載共犯林泓圻及綽號「阿牛」之
    人尾隨告訴人蔡志賢座車至臺南市○○路某麵攤，待告訴人
    蔡志賢在該麵攤用餐完畢後，共犯洪寶皓判斷告訴人蔡志賢
    將行返家，遂先行驅車前往告訴人蔡志賢住處附近之特力屋
    停車場將車輛停放，再步行至告訴人蔡志賢住處附近埋伏等
    候。共犯洪寶皓、共犯林泓圻及綽號「阿牛」之人均戴頭套
    及手套，共犯洪寶皓係持鐵棍，共犯林泓圻係持共犯洪寶皓
    向真實姓名年籍均不詳綽號「阿哲」之人所借得之外觀類似
    手槍之物，綽號「阿牛」之人則持刀，迨告訴人蔡志賢開車
    返家開啟車庫鐵捲門時，共犯林泓圻先行衝入開啟小鐵門讓
    共犯洪寶皓及綽號「阿牛」之人進入，共犯林泓圻並以外觀
    類似手槍之物抵住告訴人蔡志賢之頭部命其下車，告訴人蔡
    志賢因拒絕而遭拉扯下車，復遭共犯洪寶皓、林泓圻及綽號
    「阿牛」之人毆打成傷，至使告訴人蔡志賢不能抗拒，共犯
    林泓圻及綽號「阿牛」之人先行至2樓，共犯洪寶皓則持鐵
    棍控制告訴人蔡志賢一同上樓，共犯洪寶皓、林泓圻及綽號
    「阿牛」之人即強取2樓桌上疑似K他命之物及告訴人蔡志賢
    前開車牌號碼6336-XJ號自小客車內之手提包1只（內有身分
    證、健保卡、信用卡及金額不詳之現金等物），拔取監視器
    主機，並駕駛告訴人蔡志賢前開車牌號碼6336-XJ號自小客
    車離去，行經特力屋停車場時，即由綽號「阿牛」之人下車
    駕駛共犯洪寶皓之前述車牌號碼8277-NP號馬自達廠牌黑色
    休旅車，並於臺南市○○○路某處會合，共犯洪寶皓復以電
    話通知告訴人蔡志賢上開車牌號碼6336-XJ號自用小客車停
    放於何處，而共犯洪寶皓將所搶得之現金及疑似K他命之物
    之一小部分朋分與共犯林泓圻、綽號「阿牛」之人，其餘疑
    似K他命之物則變賣後再行朋分，監視器主機丟棄等情，業
    據證人即告訴人蔡志賢於偵查及本院審理時均指述歷歷，及
    經證人即共犯洪寶皓於偵查及本院審理時、證人即共犯林泓
    圻於警詢及偵查中均陳述綦詳（告訴人蔡志賢部分：見偵三
    卷即99年度偵字第5892號卷第24至25頁、本院卷第180頁背
    面至183頁；共犯洪寶皓部分：見偵三卷第34至35頁、本院
    卷第99至101頁；共犯林泓圻部分：見警二卷即南市警五刑
    字第0994500355號卷第20至21頁、偵四卷即99年度偵字第61
    52號卷第52至54頁），復據證人即共犯洪寶皓於另案99年度
    訴字第858號本院準備程序及審理時、共犯林泓圻於另案99
    年度訴字第858號本院準備程序時，對上開犯罪事實均以另
    案被告身分坦承不諱（見本院卷第30頁背面、32、122至129
    頁），並有臺南市警察局現場勘察卷（內含現場勘察報告、
    刑案現場勘察採證照片、現場平面圖及證物清單）1份、臺
    南市警察局製作之蔡志賢遭強盜案歹徒犯案過程一覽表所列
    特力屋監視器錄影畫面翻拍照片1份（見警二卷第58至65頁
    、第66至85頁，本院卷第46至61頁、第63至67頁）附卷可佐
    。而經本院核閱告訴人蔡志賢住處附近特力屋監視器錄影畫
    面翻拍照片，其中特力屋A1監視器之錄影畫面顯示，於97年
    2月3日晚間9時6分許，一輛黑色休旅車駛入特力屋停車場內
    ，另特力屋A2之監視器錄影畫面顯示同日晚間9時56分許，
    該輛黑色休旅車駛離特力屋停車場等情，與本院於100年3月
    8日當庭勘驗該監視器錄影光碟所製作之勘驗筆錄互核相符
    ，有本院100年3月8日勘驗筆錄1份附卷可佐（見本院卷第10
    3至104頁），益徵共犯洪寶皓及林泓圻證述渠等將所駕駛之
    車輛停放於特力屋停車場之情節為真實。另員警於97年2月3
    日案發後至現場勘察結果，發現告訴人蔡志賢住處1樓車庫
    鐵捲門開關前方地面有大量滴落血跡，血跡周圍地面上有疑
    似歹徒遺留之沾有血跡之白色布手套1只，經送刑事警察局
    進行DNA型別鑑定，以Kastle-Meyer血跡反應檢測法檢測結
    果，呈陽性反應，經抽取DNA檢測結果，DNA-STR型別為混合
    型，排除告訴人蔡志賢以外之外來型別較微弱，暫不予研判
    ；嗣於98年11月13日，告訴人蔡志賢住處再度遭歹徒侵入強
    盜，經員警至現場勘察結果，發現告訴人蔡志賢住處2樓通
    往3樓樓梯處遺留白色乳膠手套之手指截面部份，經員警將
    該手指截面之內面以棉棒沾生理食鹽水轉移可能殘留之汗液
    編為第22號證物，送交刑事警察局進行DNA型別鑑定，鑑定
    結果認前開97年2月3日之白色布手套血跡顯示DNA-STR型別
    為混合型，不排除混有告訴人蔡志賢與編號22棉棒DNA來源
    之可能；再經比對共犯洪寶皓唾液棉棒DNA型別，認前開97
    年2月3日之白色布手套血跡顯示之DNA-STR型別，不排除混
    有告訴人蔡志賢與共犯洪寶皓DNA來源者之可能等情，有臺
    南市警察局就本件97年2月3日強盜案製作之現場勘察卷、刑
    事案件證物採驗紀錄表，及就另案98年11月3日強盜案製作
    之鑑識科證物清單、勘察採證同意書、現場勘察卷、刑事案
    件證物採驗紀錄表各1份，以及臺灣臺南地方法院檢察署對
    於共犯洪寶皓之鑑定許可書1紙，暨刑事警察局97年4月3日
    刑醫字第0970021387號、98年11月26日刑醫字第0980161400
    號、98年12月14日刑醫字第0980172639號鑑驗書各1份（見
    警一卷即南市警五刑偵字第0994500230號卷第96頁背面、10
    7、108至109、112、113、117、128頁背面，警二卷第67、6
    8、85頁，偵二卷第7頁，本院卷第81至82頁）在卷足憑，據
    此，足堪認定共犯洪寶皓確曾參與本件（即97年2月3日）強
    盜犯行無誤。又告訴人蔡志賢於案發後翌日（97年2月4日）
    ，因本件強盜案受傷住院，遂委其妻代辦身分證及健保卡的
    補發事宜，其補領國民身分證申請書即註記「因受傷住院無
    法再拍照故延用檔存」、「到府服務（奇美醫院）」之文字
    等情，業據告訴人蔡志賢於偵查中具結證述屬實（見偵三卷
    第25頁），並有行政院衛生署中央健康保險局99年5月24日
    健保南字第0995014327號函、臺南市北區戶政事務所99年5
    月21日南市北戶字第0990003183號函暨函附補領國民身分證
    申請書各1份在卷可稽（見本院卷第118至120頁），益徵告
    訴人蔡志賢前揭指訴其遭強盜之皮包內含身分證及健保卡之
    情節為真實。上開事實首堪認定。
(二)關於何名歹徒手持外觀類似手槍之物抵住告訴人蔡志賢之頭
    部、外觀類似手槍之物或鐵棍或刀等犯案工具分別由何名歹
    徒持有、告訴人蔡志賢遭搶財物中有無包括疑似K他命之物
    等細節，共犯洪寶皓、林泓圻及告訴人蔡志賢前揭證述雖不
    無歧異，而關於強盜後如何處理前開犯案工具及如何分贓等
    細節處，共犯洪寶皓與林泓圻之證述亦非完全一致。惟按告
    訴人、證人之陳述有部分前後不符，或相互間有所歧異時，
    究竟何者為可採，法院仍得本其自由心證予以斟酌，非謂一
    有不符或矛盾，即應認其全部均為不可採信，尤其關於行為
    動機、手段及結果等之細節方面，告訴人之指陳，難免故予
    誇大，證人之證言，有時亦有予渲染之可能，然其基本事實
    之陳述，若果與真實性無礙時，則仍非不得予以採信（最高
    法院74年台上字第1599號判例意旨參照）。經查：
  1.關於何人持有外觀類似手槍之物，並於告訴人蔡志賢甫入其
    住處車庫時以該外觀類似手槍之物抵住告訴人蔡志賢頭部乙
    節，共犯洪寶皓於偵查及本院審理時，以及共犯林泓圻於警
    詢及偵查中，均證述係由共犯林泓圻持有該外觀類似手槍之
    物並以之抵住告訴人蔡志賢頭部等情，似與告訴人蔡志賢於
    本院審理時證稱：本件強盜犯行中，伊曾見共犯洪寶皓持有
    外觀類似手槍之物，伊甫開車進入住處車庫時，亦係共犯洪
    寶皓持有該外觀類似手槍之物抵住伊頭部等語（見本院卷第
    181頁）有所不符，然告訴人蔡志賢於本院審理時亦證稱：
    伊被歹徒拉下車後即遭3名歹徒一同攻擊，伊當時曾反擊，
    混亂中槍枝、鐵棍及西瓜刀均曾掉落地上，後來係由何人持
    何工具已分不清楚，伊曾搶到鐵棍，亦曾試圖搶奪西瓜刀，
    當時歹徒們手持之犯案工具掉落後，渠等即隨機撿取掉落地
    上之刀、槍或鐵棍，故強盜過程中，伊雖見共犯洪寶皓手持
    外觀類似手槍之物，亦曾見共犯洪寶皓未持任何工具之情形
    ；伊曾與共犯洪寶皓有一面之緣，知其綽號為「寶仔」，但
    不知其本名，伊於案發時雖曾扯下其中1名歹徒之頭套，但
    當時未聯想至共犯洪寶皓，直至98年遭第2次強盜時，經警
    提供6人照片供伊指認，伊與伊妻子不約而同均指認共犯洪
    寶皓，伊始聯想遭伊扯下頭套之歹徒即係綽號「寶仔」之共
    犯洪寶皓，又因3名歹徒均戴有頭套，伊遂從體型研判，共
    犯洪寶皓體型最胖，故伊認為當時透過車窗持槍抵住伊頭部
    之人為共犯洪寶皓等語甚明（見本院卷第182頁背面至183頁
    ）。從而，告訴人蔡志賢於本件案發前，與共犯洪寶皓僅有
    一面之緣，並非熟識，本件案發時亦未聯想至共犯洪寶皓，
    直至98年再度遭共犯洪寶皓強盜時始回想起共犯洪寶皓亦犯
    本案，復因本件案發時三名歹徒均蒙面，告訴人蔡志賢僅能
    單純依體型之胖瘦程度判斷究係何人持外觀類似手槍之物抵
    住其頭部，則告訴人蔡志賢認定持外觀類似手槍之物抵住其
    頭部之人係共犯洪寶皓乙事，既係其事後回想時主觀上所為
    之判斷，即不無混淆或誤認之可能，然告訴人蔡志賢既能依
    其本件親身經歷明確指認共犯洪寶皓確係參與本件加重強盜
    犯行之歹徒，縱有前揭混淆誤認，亦無從據以否定其偵查及
    本院審理時所述之真實性；又觀本件強盜過程中，告訴人蔡
    志賢與三名歹徒曾發生打鬥，場面混亂，歹徒所持之刀、外
    觀類似手槍之物、鐵棍在過程中均曾掉落地上而遭隨機撿取
    使用，顯見各人所持犯案工具曾有更易，則告訴人蔡志賢證
    稱在強盜過程中曾見共犯洪寶皓持有外觀類似手槍之物乙事
    ，與共犯洪寶皓及林泓圻證述係共犯林泓圻持外觀類似手槍
    之物等情，難謂有何矛盾齟齬之處。至告訴人蔡志賢雖於本
    院審理時否認伊曾遭共犯洪寶皓等3人強盜疑似K他命之物（
    見本院卷第181頁背面），惟衡以K他命係屬毒品危害防制條
    例第2條第2項所定之第三級毒品，持有K他命之人即有涉嫌
    違反毒品危害防制條例之可能性，若告訴人蔡志賢據實證述
    其確有K他命遭強盜之情事，無異自認持有毒品K他命，而有
    受國家刑罰權追訴處罰之可能，即有自陷己罪之危險，於此
    利害權衡下，否認其遭搶財物中包括K他命乙事，尚與常情
    無違，亦難據此即認告訴人蔡志賢前開偵查及本院審理時之
    陳述全然不可採信。
  2.另關於外觀類似手槍之物或鐵棍或刀等犯案工具係由何名歹
    徒持有、強盜後如何處理前開犯案工具、如何分贓強盜所得
    之疑似K他命之物品等情節，共犯洪寶皓及林泓圻於前揭證
    述時雖亦有細節上之差異，然衡以一般人之記憶原可能隨時
    間經過而於細節處逐漸模糊，僅對因恐懼、難過、興奮或期
    待等情緒而感受較為深刻之特殊事項，始能清楚記憶，殊無
    可能如照相或攝影般清楚紀錄所經歷事件之每一情節，且證
    人就事發經過證述內容之繁簡、條理或順序，亦深受證人自
    身敘事能力、年齡、教育程度及時間經過等因素之影響，且
    於回想時易不自覺地參雜個人主觀價值之判斷，而共犯洪寶
    皓及林泓圻為前揭證述之時間點均為99年間，距離本件案發
    時即97年2月3日已隔2年之久，本難期待渠等於事後回想時
    均能就案發經過為正確清楚之記憶，況共犯洪寶皓及林泓圻
    就本件加重強盜犯行及後續分贓情事彼此間不無利害關係，
    亦難免有避重就輕或有所隱瞞之可能，復參以共犯洪寶皓及
    林泓圻就案發前如何約集碰面、如何尾隨告訴人蔡志賢之車
    輛、如何將車輛停靠於特力屋停車場並埋伏於告訴人蔡志賢
    住處附近、如何衝入告訴人蔡志賢住處車庫並壓制告訴人蔡
    志賢成傷致不能抗拒以強盜財物、如何搶得疑似K他命之物
    品、如何駕駛告訴人蔡志賢車輛離去、如何駛離停放於特力
    屋停車場之車輛等主要經過，始終均能為明確清楚之證述，
    且互核一致，亦與告訴人蔡志賢證述其案發前之行蹤及如何
    遭強盜之經過等情事大致相符，應認共犯洪寶皓及共犯林泓
    圻前開證述內容中有關細節部份之陳述雖有少許歧異，仍屬
    事理之常，尚無從據以否認渠等證詞之真實性。
  3.從而，本院綜合審酌共犯洪寶皓、共犯林泓圻及告訴人蔡志
    賢之前開證述，渠等就前揭犯罪事實之主要經過均為大致相
    符之證述且具有互補性，雖就細節部份之陳述有所差異，然
    此或因陳述者回答問題時參雜個人主觀之判斷、或因時間經
    過後對案件細節之記憶亦隨之淡化等因素所致，已如前述，
    故渠等就前述主要犯罪情節之證言自堪採信。
(三)至被告雖否認其係於前揭時、地，與共犯洪寶皓、林泓圻共
    同強盜告訴人蔡志賢之綽號「阿牛」之人，並以前揭情詞置
    辯，惟查：
  1.證人即共犯林泓圻於99年2月26日警詢時曾證稱：『（是否
    認識洪寶皓？你都如何稱呼洪寶皓？為何關係？）認識洪寶
    皓。我都叫他寶哥，我與洪寶皓為朋友關係。』、『（請你
    詳述案情經過？）我只記得是在97年農曆春節前，犯案當日
    20時洪寶皓打電話要我到「阿牛」家門口找他，我便到「阿
    牛」家與洪寶皓、「阿牛」碰面，我與「阿牛」一起坐上洪
    寶皓駕駛之馬自達黑色休旅車。。。』、『（你可知綽號「
    阿牛」之正確年籍？）王俞俊、74年生的、住在府前路一段
    。』、『（警方調閱王俞俊（74.6.5、Ｚ000000000、臺南市
    ○○區○○路1段段371巷3號）之身分證照片供你指認，與
    你所稱之「阿牛」是否同一人？）經我指認無誤。』、『（
    可知目前王俞俊之下落？）他在99年2月18日打電話告知我
    他於99年2月19日要到大陸去工作，所以王俞俊目前在大陸
    地區。』、『（以上所說是否實在？）實在。』等語詳實（
    見警二卷第20至21頁）；復於同日偵查中具結證稱：『（是
    否認識洪寶皓？）認識。』、『（有無聽過王俞俊？）有。
    他就是綽號「阿牛」的男子。』、『（在警察局所述是否實
    在？）實在。』等語明確（見偵四卷第52、54頁），並有臺
    南市警察局第五分局調閱被告之相片影像資料供共犯林泓圻
    簽名指認之相片影像資料查詢結果1紙附卷可佐（見警二卷
    第23頁）。
  2.另證人即共犯洪寶皓於99年4月1日偵查中亦具結證稱：『（
    97年2月3日晚上十時二分，是否有和林泓圻和王俞俊，持槍
    和刀強盜蔡志賢？）是。那次有搶到一公斤半的K他命。』
    、『（97年2月3日的強盜案是否認罪？）承認。』等語（見
    偵一卷即98年度偵字第17472號卷第201至202頁）；其於99
    年5月24日偵查中再具結證稱：『（提示南市警五刑字第099
    4500355卷23頁）此人是否共犯「阿牛」王俞俊？）是。』
    、『（你們一開始是如何鎮〈應係「決」之誤寫〉定要強盜
    蔡志賢？）。。。97年2月3日剛好在府前路遇到蔡志賢，我
    就打電話叫林泓圻和王俞俊到府前路蔡志賢停車的地方，等
    蔡志賢開車後我們就開車跟蹤蔡志賢。。。』等語（見偵三
    卷第34至35頁），並有檢察官提示被告之相片影像資料供共
    犯洪寶皓指認之相片影像資料查詢結果1紙附卷可佐（見警
    二卷第23頁）。
  3.觀以共犯林泓圻之前開證述內容，共犯林泓圻對於案發當日
    ，共犯洪寶皓曾以電話通知伊至綽號「阿牛」之人之家門口
    會合，伊抵達綽號「阿牛」之人之家裏後，即與共犯洪寶皓
    及綽號「阿牛」之人共同開車尾隨告訴人蔡志賢之座車，並
    指認綽號「阿牛」之人即為家住府前路一段之被告等情有具
    體明確之陳述，核與共犯洪寶皓對於案發當日，伊曾電話通
    知共犯林泓圻與綽號「阿牛」之人至府前路碰面並一同開車
    尾隨告訴人蔡志賢之座車，並指認綽號「阿牛」之人即為被
    告等事項之歷次陳述大致相符，且互核尚屬一致，而被告亦
    不否認伊與共犯洪寶皓、林泓圻均為朋友關係，伊綽號為「
    小牛」，伊於案發當日即97年2月3日下午6、7時許，曾在伊
    位於府前路一段371巷3號之住處與共犯洪寶皓、共犯林泓圻
    碰面等情事（見偵五卷即99年度偵緝字第1041號卷第5至6頁
    ，本院卷第23頁），又被告於案發當日確身處國內，且於99
    年2月19日出境，有內政部警政署國人入出境資料1紙附卷可
    稽（見偵四卷第61頁），足認共犯洪寶皓、共犯林泓圻前開
    證述內容尚非全然無據。衡以本件案發後，案情即陷入膠著
    ，員警並未查得究係何人涉嫌犯案，直至共犯洪寶皓於98年
    11月13日再次對告訴人蔡志賢為強盜犯行，始經員警循線查
    獲，已如前述，共犯洪寶皓復因前開另案98年強盜犯行，經
    員警於98年12月10日持臺灣臺南地方法院檢察署檢察官核發
    之拘票執行拘提到案，及於98年12月11日由該署檢察官向本
    院聲請羈押經獲核准，旋於同日在法務部矯正署臺南看守所
    執行羈押並禁止接見通信至99年1月19日，直至99年9月1日
    始因具保停止羈押而出所，被告在該所經准接見期間，共犯
    林泓圻並未親自或透過他人前往接見等情，業據證人即共犯
    洪寶皓於本院審理時供承在卷（見本院卷第99頁背面），並
    有臺南市警察局第五分局解送人犯報告書，臺灣臺南地方法
    院檢察署檢察官拘票、報告書、臺灣臺南地方法院檢察署檢
    察官羈押聲請書、本院押票、臺灣高等法院在監在押全國紀
    錄表、臺灣高等法院被告前案紀錄表、法務部矯正署臺南看
    守所100年1月6日南所能戒字第1000000177號函暨函附被告
    接見明細表各1份在卷足憑（見偵一卷第1至3、9至11、35至
    36、39至40頁，本院卷第38至39、73至77頁），而共犯林泓
    圻前開99年2月26日警詢及同日偵查時所為之證述，係因其
    於99年2月26日至臺南市警察局第五分局和緯派出所領取另
    案傳票時，經員警因本案逕行拘提到案，並經員警詢問後解
    送至臺灣臺南地方法院檢察署檢察官再為訊問等情，有臺灣
    臺南地方法院檢察署拘票、報告書、臺南市警察局第五分局
    偵訊（詢）筆錄、臺灣臺南地方法院檢察署檢察官訊問筆錄
    各1份在卷足佐（見偵四卷第6至10、52至53頁），是共犯林
    泓圻於99年2月26日警詢及偵查中為前開證述內容時，共犯
    洪寶皓早已於98年12月11日經遭羈押並禁止接見通信至99年
    1月19日，直至99年9月1日出所前，共犯林泓圻均未前往接
    見共犯洪寶皓，不足認共犯林泓圻前揭證述係出於與共犯洪
    寶皓事前串證，兼衡共犯林泓圻於99年2月26日警詢及偵查
    中有關於案發前如何約集碰面、如何尾隨告訴人蔡志賢之車
    輛、如何埋伏於告訴人蔡志賢住處附近、所持兇器為何、有
    無戴頭套、如何衝入告訴人蔡志賢住處車庫並壓制告訴人蔡
    志賢成傷至不能抗拒以強盜財物、如何搶得K他命、如何駕
    駛告訴人蔡志賢車輛離去等主要犯罪事實經過之證述內容，
    與共犯洪寶皓於羈押期間內之99年4月1日及5月24日偵查時
    所為之證述內容互核均大致相符（見警二卷第21頁，偵四卷
    第53頁，偵一卷第201至202頁，偵三卷第34至35頁），益徵
    共犯洪寶皓及林泓圻前開證述內容均係本於渠等參與本件強
    盜犯行所親身經歷之事實無訛。又共犯洪寶皓於前開偵查中
    、共犯林泓圻於前開警詢及偵查中既均已坦承參與本件強盜
    犯行，渠等即均難以脫免共同強盜之罪嫌，不因與渠等共同
    犯本件強盜犯行之第三人究係何人而有異，應認共犯洪寶皓
    、共犯林泓圻均無就此故為不實陳述之必要。參以被告於偵
    查中雖供承伊認識共犯洪寶皓約2、3年，認識共犯林泓圻約
    5年，共犯洪寶皓欠伊錢約4、5萬元，故相處不好，伊與共
    犯林泓圻意見不合時就會吵架等語（見偵五卷第6頁），然
    共犯洪寶皓於本院審理時證稱：伊與共犯林泓圻及被告均無
    恩怨及債務關係等語（見本院卷第100頁），而共犯林泓圻
    於指認被告後，經警詢問被告行蹤時，其稱：被告於99年2
    月18日曾來電告知將於99年2月19日至大陸工作等情，核與
    被告於警詢及偵查中曾供稱伊於99年2月19日至大陸從事廢
    五金生意等語相符（見警三卷即航警高分三字第0990004782
    號卷第2頁、偵五卷第5頁），並有內政部警政署國人入出境
    資料1紙附卷可稽（見偵四卷第61頁），共犯林泓圻既於前
    揭時間曾接獲被告之電話告知近況，足徵被告與共犯林泓圻
    有一定之交情及不錯之互動存在，縱如被告所言其與共犯洪
    寶皓及林泓圻間曾有前述債務關係或意見不合之處，亦不足
    認彼等間存在深怨仇恨，有致故意設詞誣陷被告之必要，遑
    論共犯洪寶皓及林泓圻於前開偵查中均係具結擔保渠等陳述
    之真實性後，明確指認被告即為參與共同強盜之綽號「阿牛
    」之人，尚無因與被告間區區數萬元之債務或偶有意見不合
    ，即甘冒偽證罪之風險而有誣陷被告之必要。從而，共犯洪
    寶皓及林泓圻之前開證述，實堪採信。
  4.又證人即告訴人蔡志賢於本院審理時證稱：『（你是否可以
    確認現在在庭被告王俞俊是三個歹徒其中之一？）案發當時
    三名歹徒強要我到二樓，我不肯，我有聽到歹徒對話，他們
    對話說要我把錢拿出來，不然就要我死，並且強押我到二樓
    ，因為當時他們三個有戴頭套，當時我有將其中一人的頭套
    扯下來，但是我已經忘了被我扯下頭套的那個人是誰，他們
    三人其中一人的聲音及體型跟在庭被告王俞俊很像。』、『
    （三名歹徒在對你行搶的時候，是否只有其中頭套被你扯下
    的人與你對過話而已，其他都沒有？）與我對話的只有洪寶
    皓而已，但是他們三人之間的對話我都有聽到。』、『（你
    於97年2月26日警詢中供稱三名歹徒之間都沒有對話，只有
    持槍的歹徒以台語口音與我對話，與你剛才所述不符，為何
    如此？）因為當時我剛被搶，且住院全身麻醉，頭腦不清楚
    ，我後來仔細回想就想起來了。』、『（你98年又被搶一次
    ，在庭被告王俞俊是否參與？）我沒有印象王俞俊有參與98
    年該次強盜。』、『（案發當時三名歹徒是否有戴手套？）
    當時很混亂，我沒有印象他們有無戴手套，他們之間及與我
    的對話很多，另外兩名歹徒也有問洪寶皓監視器主機在哪裡
    ，他們要離去時，除了洪寶皓以外的兩名歹徒先到樓下去，
    但不會發動我的車，又上來問洪寶皓，洪寶皓再問我車子如
    何發動，所以我有聽到三人的對話。』等語（見本院卷第18
    0頁背面、181頁背面至182頁）。參以被告與告訴人蔡志賢
    並不相識乙情，有被告與告訴人蔡志賢一致之陳述可稽（見
    偵五卷第6頁、偵三卷第25頁），則被告與告訴人蔡志賢既
    素不相識，即無任何仇怨嫌隙存在之情形，衡諸常情，告訴
    人蔡志賢尚無隨意誣指構陷被告之動機，兼衡告訴人蔡志賢
    經問及被告是否曾參與另案98年11月13日強盜犯行時，告訴
    人蔡志賢亦表示其無印象被告有參與該次強盜犯行，益徵告
    訴人蔡志賢應係憑其親身經歷之記憶所及始為前揭之陳述，
    並非空口亂言，任意栽贓被告。復參酌告訴人蔡志賢於本件
    強盜過程中，自其甫開車進入其住處家門開始，隨即遭三名
    歹徒衝入及毆打，復隨同三名歹徒先後至其住處2樓，直至
    三名歹徒搶得財物並駕駛其車輛離去時止，過程歷時非短，
    告訴人蔡志賢與三名歹徒亦有密集之接觸，曾親自見聞三名
    歹徒之身型、動作、聲音、語調或口氣等個人特徵，雖告訴
    人蔡志賢憑體型胖瘦程度為判斷標準時，曾誤指持外觀類似
    手槍之物抵住其頭部之人係共犯洪寶皓，惟告訴人蔡志賢仍
    憑其當時親身見聞指認共犯洪寶皓確為三名歹徒之其中一人
    無誤，已如前述，況相較於體型胖瘦此外部特徵可能因時間
    與個人生活狀況有所改變，發生容易使人混淆誤認之可能性
    ，然聲音、語調或口氣即具有較明顯之個人特質而較具有可
    辨識性，是告訴人蔡志賢於本院審理時判斷被告有無參與本
    件強盜犯行時，除依據體型為判斷外，尚輔以案發時三名歹
    徒間之多次對話以辨識被告之聲音與該三名歹徒中之一人相
    仿，更具可信度，故被告於本院審理中憑其就本件遭強盜被
    害經過之親身見聞當庭對被告所為之前揭指認，即非不可採
    信。
  5.從而，共犯洪寶皓及林泓圻分別指認被告即參與本件強盜犯
    行之綽號「阿牛」之人，互核渠等供述相符，被告亦不否認
    其綽號為「小牛」，於案發當日曾在其位於府前路家中與共
    犯洪寶皓、共犯林泓圻碰面等情，參以告訴人蔡志賢於本院
    審理時亦依憑身形、聲音等個人特徵指認被告即係本件強盜
    犯行之三名歹徒中之一人，是綜合前開證據以為判斷，應認
    被告確係參與本件強盜犯行之綽號「阿牛」之人乙情，至為
    灼然。
  6.至證人即共犯洪寶皓雖於100年3月8日本院審理時翻異其詞
    ，證稱：伊於本件案發前認識被告，但不知被告綽號，亦未
    去過被告家中，伊與共犯林泓圻計畫犯案，伊要求共犯林泓
    圻再找一人，共犯林泓圻即找來綽號「阿牛」之人，伊於本
    件強盜過程中並無印象是否曾與綽號「阿牛」之人談過話，
    伊自始自終僅與共犯林泓圻對談，伊亦未注意綽號「阿牛」
    之人之長相，被告是否即為綽號「阿牛」之人應詢問共犯林
    泓圻較為準確；伊於偵查中之所以指認被告即為綽號「阿牛
    」之人，係因檢察官提示被告之照片並向伊表示共犯林泓圻
    曾指認綽號「阿牛」之人即為被告，伊始為前述指認；伊因
    為檢察官之提示，始以為被告即為綽號「阿牛」之人，伊現
    在已印象模糊，關於這問題應詢問共犯林泓圻云云（見本院
    卷第99至101頁背面）。惟共犯洪寶皓於前開偵查中即已就
    伊曾於案發當日與綽號「阿牛」之人在府前路碰面，綽號「
    阿牛」之人即為被告等情為明確之陳述，核與被告、共犯林
    泓圻及告訴人蔡志賢之前開證述均尚可互為映證，應堪採信
    ，已如前述，是共犯洪寶皓於本院審理時所為之前開陳述，
    要屬迴護被告之詞，即難據信。復觀以共犯洪寶皓、共犯林
    泓圻及綽號「阿牛」之人如何於本件案發前開車尾隨告訴人
    蔡志賢之座車、如何於告訴人蔡志賢家門附近停車埋伏、共
    犯洪寶皓等3人均知戴有頭套及由何人持有外觀類似手槍之
    物或刀或棍等工具、如何分配由何人先行衝入車庫並開啟鐵
    門令其他兩人進入、如何壓制告訴人蔡志賢並搜括財物、如
    何駕駛告訴人蔡志賢車輛離去、如何駛離共犯洪寶皓停放於
    特力屋之車輛、如何約集再次碰面並分贓所搶得之財物等案
    發前後經過，從事前準備頭套及前揭犯案工具並尾隨告訴人
    蔡志賢之座車、案發時之行搶財物、直至事後離開告訴人蔡
    志賢住處並為分贓之過程中，共犯洪寶皓、林泓圻、綽號「
    阿牛」之人相處之時間非短，且有分工合作之情況，顯見渠
    等間應有相當程度之接觸及互動，並存有一定程度之默契，
    然共犯洪寶皓竟諉為不知綽號「阿牛」之人之長相、亦表示
    未與綽號「阿牛」之人交談，益徵其前揭審理中所述要屬迴
    護被告之詞。況共犯洪寶皓於本院審理時復不否認伊於本件
    案發前即已與共犯林泓圻計畫犯本件強盜犯行，則共犯洪寶
    皓既於事前早已謀議強盜告訴人蔡志賢之財物，而非臨時起
    意犯案，衡以常情，就此重大強盜情事應無隨意尋找不認識
    之人加入之可能，理應尋求共犯洪寶皓所熟悉且可信任之人
    ，以免遭人告發洩密或事跡敗露，更免事後分贓不均致生怨
    懟等事端衍生，始合常理，然依共犯洪寶皓之前開證述，其
    對綽號「阿牛」之人之身分似全然無所知，亦未曾聞問關注
    ，顯違常理，即難採信。參以共犯洪寶皓就其於本院審理時
    何以為與其前述偵查中迥異之陳述，其係辯稱綽號「阿牛」
    之人係共犯林泓圻找來之人，其於犯案當時未注意綽號「阿
    牛」之人之長相，亦未與綽號「阿牛」之人交談，係因受檢
    察官提示之影響始以為被告即為綽號「阿牛」之人，故關於
    被告是否即為該名綽號「阿牛」之人應詢問共犯林泓圻云云
    ，則共犯洪寶皓亦未全然否認被告即為該名綽號「阿牛」之
    人，若被告確非參與本件強盜犯行之綽號「阿牛」之人，該
    名綽號「阿牛」之人確係另有其人，共犯洪寶皓理應嚴詞否
    認被告即該綽號「阿牛」之人，然其卻捨此簡單說理不為，
    反推諉含糊其辭泛稱被告是否即為該綽號「阿牛」之人應詢
    問共犯林泓圻等語以為卸責，綜上，共犯洪寶皓於本院審理
    時所為與其偵查中相違之證述，應係迴護被告之詞，洵無足
    採。
(四)再者，共犯洪寶皓、林泓圻及告訴人蔡志賢雖均證稱本件所
    使用之犯案工具包括刀械及手槍各1支乙情（下稱系爭犯案
    工具），然既未經扣案，尚難遽以認定系爭犯案工具確係槍
    砲彈藥刀械管制條例規範之管制刀械與手槍。另共犯林泓圻
    雖經員警提示共犯洪寶皓於另案98年再次強盜告訴人蔡志賢
    案件中（99年度訴字第457號）所扣得之無殺傷力槍枝編號
    0000000000號仿造手槍（下稱系爭仿造手槍，見警二卷第56
    頁）之相片供其指認時，曾證稱：「（警方提示帶同洪寶皓
    起出之手槍1把、子彈2顆之照片供你指認，與你當日持槍強
    盜蔡志賢財物所持之槍械是否同1把？）經我察看照片，應
    該是同一把。」、「（如何認出是同一把槍械？）答：從照
    片上之槍械樣式及槍身保險紅點可以認出，當日我有退彈匣
    發現彈匣內有2子彈，我又將彈匣上進槍內，但警方提示之
    照片子彈與我當時見到的不一樣，我見到的彈頭顏色較深。
    」等語（見警二卷第21頁），共犯林泓圻既僅依憑系爭仿造
    手槍之照片以為判斷，且所見裝填之子彈亦不同，參以坊間
    流通之手槍多外型類似，共犯林泓圻前開依據系爭仿造手槍
    照片所為之指認證述尚難遽以採信。再者，本件之系爭犯案
    工具之手槍係共犯洪寶皓所準備，犯案後亦交由共犯洪寶皓
    處理乙情，共犯洪寶皓及共犯林泓圻均有一致之證述（見警
    二卷第21頁、本院卷第101頁），而共犯洪寶皓於本院另案9
    9年度訴字第858號審理時曾供稱：本件強盜犯行所使用之手
    槍係伊向綽號「阿哲」之人所取得，而另案99年度訴字第45
    7號強盜案件所使用之系爭仿造手槍係綽號「阿原」之人自
    行帶來，並非同一把，伊不知共犯林泓圻何以認定係同一把
    等語（見本院卷第129頁背面），是系爭犯案工具之手槍既
    係共犯洪寶皓所提供及處置，共犯洪寶皓復參與前揭兩次強
    盜告訴人蔡志賢之犯行，對兩次強盜所使用之犯案工具之來
    龍去脈應較共犯林泓圻清楚，自以共犯洪寶皓之前揭證述較
    為可信，應認系爭犯案工具之手槍與系爭仿造手槍並非同一
    把無誤，又本案犯案工具之手槍既未扣案，亦難認確係槍枝
    無誤，已如前述，是僅能認定係屬外觀類似手槍之物；至共
    犯洪寶皓、林泓圻雖均證稱強盜所得之財物中包括K他命乙
    情，惟既未經扣案，亦未經鑑定，即無證據可資證明確係K
    他命無訛，亦僅能認定係疑似K他命之物而已，併此敘明。
(五)辯護意旨固以：共犯洪寶皓於本院審理時證稱伊不認識被告
    ，亦未注意參與本件加重強盜犯行之綽號「阿牛」之人的長
    相，故無法當庭指認被告即係該綽號阿牛之人；共犯林泓圻
    於警詢中雖證述參與本件加重強盜犯行之綽號「阿牛」之人
    即為被告，惟其警詢中證稱強盜告訴人蔡志賢之財物包括疑
    似K他命之物及伊係持槍之人等語均核與告訴人蔡志賢之證
    述不符，故證人林泓圻前開警詢之證述顯不足採；告訴人蔡
    志賢於警詢時證稱案發當日3名歹徒彼此間均以手筆畫而無
    言語交談等語，與其於本院審理時證稱伊曾聽聞3名歹徒彼
    此間曾言語交談，故曾聽聞被告之聲音等語不符，是告訴人
    蔡志賢之證述亦不足採；特力屋監視器錄影畫面經本院勘驗
    後發現畫面模糊，難以辨識，不足認定有被告參與其中等詞
    置辯。惟查共犯洪寶皓於本院審理時，係證稱其於本件案發
    前即已認識被告等語無誤（見本院卷第98、100頁），是辯
    護人辯稱共犯洪寶皓於本院審理時證稱伊不認識被告等情尚
    有誤認，首予指明。其次，共犯洪寶皓於本院審理時翻異前
    詞而未當庭指認被告即為該名綽號「阿牛」之人等情事，應
    係迴護被告之詞，已如前述；關於共犯林泓圻是否即為持外
    觀類似手槍之物抵住告訴人蔡志賢之人、告訴人蔡志賢遭搶
    之財物是否包括疑似K他命之物等情事，共犯林泓圻與告訴
    人蔡志賢之前開證述雖有所歧異，然係因告訴人蔡志賢僅憑
    體型判斷誤認持外觀類似手槍之物之人所致，及因告訴人蔡
    志賢有脫卸自身持有毒品罪嫌之利害關係等因素所使然，復
    如前述；告訴人蔡志賢於警詢中證述之內容，應不具證據能
    力，未經本院採為認定被告犯罪事實之證據，亦如前述，而
    告訴人蔡志賢於本院審理時就被告辯護人質疑其於97年2月2
    6日警詢時供稱3名歹徒間均無對話，與其今日供稱3名歹徒
    間有所對話之證述不符時，亦證稱：伊於97年2月26日警詢
    時，因甫遭行搶，且住院受傷麻醉，頭腦不清楚，後來仔細
    回想就回想起來了等語（見本院卷第181頁背面），又告訴
    人蔡志賢對於3名歹徒強押其至2樓、詢問監視器主機位於何
    處、如何發動告訴人蔡志賢之車輛等場合時均曾聽聞3名歹
    徒間之對話等情，於本院審理時均為具體明確之描述，應係
    依憑其親身經歷所為之陳述，已如前述，應認告訴人蔡志賢
    於本院中之證述尚堪採信。至特力屋監視器錄影畫面，本院
    係用以佐證案發當晚有一輛黑色休旅車駛進駛出特力屋停車
    場之情事，並據以佐證共犯洪寶皓、林泓圻關於實施強盜情
    節過程之供述，本即無持以作為認定被告參與本件強盜犯行
    之佐證，復如前述。從而，辯護意旨所執前開情詞，均不足
    為對被告有利之認定。
(六)綜上所述，本件事證至臻明確，被告上開所辯，均無非臨訟
    飾卸之詞，不足採信。其犯行洵堪認定，應予依法論科。
二、按被告行為後，刑法第321條第1項業於100年1月26日修正公
    布，同年月28日施行，除於第1項增列得併科新臺幣（下同
    ）10萬元以下罰金外，其第1款「於夜間侵入住宅或有人居
    住之建築物、船艦或隱匿其內而犯之者。」修正為「侵入住
    宅或有人居住之建築物、船艦或隱匿其內而犯之者。」，及
    第6款「在車站、埠頭而犯之者。」修正為「在車站、埠頭
    、航空站或其他供水、陸、空公眾運輸之舟、車、航空機內
    而犯之者。」。其中，該條項第1款修正前限於「夜間」，
    而修正後不分日間、夜間侵入住宅均屬該款加重條件。查被
    告未經許可於夜間侵入證人蔡志賢前開住處為強盜犯行，所
    犯刑法第330條適用同法第321條第1項之結果，無論依修正
    前後刑法第321條第1項第1款規定，均符合該款加重條件，
    是依同法第2條第1項比較修正前後規定之結果，並無有利或
    不利之情形，應依一般法律適用原則，適用裁判時法即修正
    後刑法第321條第1項第1款規定。
三、論罪科刑
(一)按刑法強盜罪之行為態樣包含強暴與脅迫；所謂強暴，係指
    直接或間接對於人之身體施以暴力，以壓制被害人之抗拒之
    狀態而言，脅迫則指行為人以威嚇加諸被害人，使其精神上
    萌生恐懼之心理，以達到至使不能抗拒之程度（最高法院95
    年台上字第4801號判決意旨可資參照）。查本案發生時點係
    在夜間，告訴人蔡志賢甫入家門車庫即遭共犯林泓圻手持外
    觀類似手槍之物抵住頭部，共犯洪寶皓及被告各持棍、刀隨
    即進入，告訴人蔡志賢因不從命令下車，即遭一陣毆打成傷
    ，復遭押解至住處2樓，並任令被告等3人取走其財物及車輛
    ，直至共犯洪寶皓等3人駕駛其車輛離去始能脫困報警，是
    綜合前開告訴人蔡志賢於自宅突遭強盜財物之過程以觀，被
    告等3人所為客觀上已足使告訴人蔡志賢生命、身體上之安
    全面臨立即直接之危險，致其意思自由完全受到壓制而不能
    抗拒之程度。次按刑法第321條第1項第3款之攜帶兇器竊盜
    罪，係以行為人攜帶兇器竊盜為其加重條件，此所謂兇器，
    其種類並無限制，凡客觀上足對人之生命、身體、安全構成
    威脅，具有危險性之兇器均屬之，且祇須行竊時攜帶此種具
    有危險性之兇器為已足，並不以攜帶之初有行兇之意圖為必
    要（最高法院79年台上字第5253號判例意旨可資參照）。前
    揭判例雖係就攜帶兇器竊盜罪立論，惟就本案攜帶兇器強盜
    罪亦應為相同之解釋。查本件被告、共犯洪寶皓及林泓圻結
    夥強盜時，渠等所持刀、鐵棍及無法得知有無殺傷力之外觀
    類似手槍之物，雖均未經扣案，然告訴人蔡志賢曾遭歹徒以
    所持刀、鐵棍毆打成傷，業據告訴人蔡志賢於偵查中及本院
    審理時證述在卷，已如前述，該刀、鐵棍核屬兇器無疑，而
    外觀類似手槍之物既經共犯林泓圻以手持握呈現槍枝樣貌，
    亦可認係質地堅硬之物，若持以攻擊人體應足以對人之生命
    、身體及安全構成威脅，可作為兇器使用無訛，是亦屬兇器
    至明。
(二)核被告所為，係犯刑法第328條第1項強盜罪，而有同法第32
    1條第1項第1、3、4款之加重處罰情形，應論以同法第330條
    第1項加重強盜罪。被告及共犯洪寶皓、林泓圻就本件犯行
    有犯意聯絡及行為分擔，為共同正犯。另被告及共犯洪寶皓
    、林泓圻為本件加重強盜犯行時，對於告訴人蔡志賢所為之
    強拉下車、押解至其住處2樓等妨害自由行為，應包括於強
    盜行為以內，不另成立妨害自由罪（最高法院24年上字第44
    07號、68年台上字第198號判例意旨均可資參照）。爰審酌
    被告正值青壯，四肢健壯，不思以正途謀取財物，竟結夥3
    人分持刀、棍及外觀類似手槍之物於夜間侵入他人住宅強盜
    財物，不僅危害他人生命、身體及財產安全，亦危及他人居
    住安全，嚴重危害社會治安，復參酌被告犯後否認犯行，未
    見悔意，及其智識程度、生活狀況等一切情狀，量處如主文
    所示之刑，以資懲儆。
(三)本件供犯罪所用之外觀類似手槍之物未經扣案，無從鑑定，
    即無證據證明係具殺傷力之違禁物，復經共犯洪寶皓供稱該
    外觀類似手槍之物係伊向綽號「阿哲」之人借得，事後已返
    還該綽號「阿哲」之人等情，業如前述，即非屬被告、共犯
    洪寶皓及林泓圻所有之物，爰不為沒收之諭知。另本件犯案
    用之刀、棍，既均未扣案，無從認定該刀械屬違禁物，共犯
    洪寶皓更於本院審理時供稱伊於犯案後即將鐵棍丟棄等語在
    卷可佐（見本院卷第101頁），則未扣案之刀、鐵棍現在何
    處、是否已滅失，均屬不明，亦無事證足證現仍存在，為免
    執行困難，爰不併予宣告沒收。又被告及共犯洪寶皓、林泓
    圻犯案時雖均戴頭套及手套，然頭套及手套均屬日常穿戴之
    物，縱渠等穿戴目的係為避免暴露身分，規避警方查緝，然
    渠等既係隨機穿戴，亦非實施強盜罪構成要件行為所使用之
    工具，尚難認與本件強盜犯行有何直接關聯，亦均不予宣告
    沒收。至本件強盜所得之K他命，未經扣案，亦未經鑑定，
    即無證據可資證明係屬違禁物，其品質及數量亦無法確認，
    參以一小部份之K他命業經共犯洪寶皓朋分予被告及共犯林
    泓圻，其餘K他命則變賣換現，已如前述，則未扣案之K他命
    現存何處、是否已滅失，亦屬不明，復無事證足證現仍存在
    ，為免執行困難，亦不併予宣告沒收。
據上論斷，應依刑事訴訟法第299條第1項前段，刑法第28條、第
330條第1項、第321條第1項第1、3、4款，判決如主文。
本案經檢察官蘇榮照到庭執行職務。
中    華    民    國   100    年    8     月    12    日
                  刑事第七庭    審判長法  官  林逸梅
                                      法  官  蔡盈貞
                                      法  官  莊政達
以上正本證明與原本無異。
如不服本判決應於收受本判後10日內向本院提出上訴書狀，並應
敘述具體理由。其未敘述上訴理由者，應於上訴期間屆滿後20日
內向本院補提理由書狀（均須按他造當事人之人數附繕本）「切
勿逕送上級法院」。
                                      書記官  吳昕韋
中    華    民    國   100    年    8     月    17    日
附錄本案論罪科刑法條：
中華民國刑法第330條
（加重強盜罪）
犯強盜罪而有第 321 條第 1 項各款情形之一者，處 7 年以上
有期徒刑。
前項之未遂犯罰之。